【裁判字號】    98,交上易,45
【裁判日期】    980414
【裁判案由】    過失致死
【裁判全文】
臺灣高等法院刑事判決                98年度交上易字第45號
  上  訴  人
  即  被  告  乙○○
  選任辯護人  徐秀蘭律師
上列上訴人因過失致死案件，不服臺灣板橋地方法院97年度交易
字第558號，中華民國 97年12月30日第一審判決（起訴案號：臺
灣板橋地方法院檢察署 97年度調偵字第542號），提起上訴，本
院判決如下：
    主  文
上訴駁回。
乙○○緩刑年。
    事  實
一、乙○○於民國（下同）97年 1月20日中午12時許，騎乘車牌
    號碼LK2－159號普通重型機車，沿臺北縣三重市○○○路往
    重安街（西往東）方向行駛，迨於同日中午12時25分許，途
    經中正南路 244號前時，依道路交通安全規則，本應注意汽
    車（包括機器腳踏車）超車時，應顯示左方向燈並於前車左
    側保持半公尺以上之間隔超過，行至安全距離後，再顯示右
    方向燈駛入原行路線，而依當時天候晴，有日間自然光線、
    視距良好、柏油路面、路面無缺陷、無障礙物等情況，並無
    不能注意之情事，竟疏未注意道路交通安全規則，於自同向
    前行由李文枝所騎乘之車牌號碼 FRS-169號普通重型機車左
    側超車後未保持安全間隔即貿然右偏行駛，李文枝見狀閃煞
    不及，致乙○○騎乘之機車右後排氣管部位與李文枝騎乘之
    機車左前車輪發生碰撞，造成李文枝人車倒地，因而受有顏
    面骨骨折及顱內出血等傷害，經送臺北縣立醫院三重院區再
    轉送長庚紀念醫院林口分院急救後，仍因上開交通事故所受
    之頭部挫傷及顱內出血傷勢嚴重，延至同年1月22日凌晨0時
    51分許不治死亡。乙○○於肇事後，留在現場等候警員到場
    處理，並在有偵查犯罪職權之機關或人員知悉其為犯罪行為
    人前，即主動向到場處理之警員坦承肇事，自首而接受裁判
    。
二、案經李文枝之子甲○○訴由臺北縣政府警察局三重分局報請
    及臺灣板橋地方法院檢察署檢察官囑託臺灣雲林地方法院檢
    察署檢察官相驗後，自動檢舉偵查起訴。
    理  由
一、證據能力部分：
(一)按因他人之行為成傷而尋求醫師診斷治療，對醫師而言，屬
    其醫療業務行為之一部分，應依醫師法第 12條第1項之規定
    製作病歷，則該病歷係屬業務上所製作之紀錄文書，與通常
    之醫療行為所製作之病歷無殊，自屬刑事訴訟法第159條之4
    第 2款所稱從事業務之人於業務上所須製作之紀錄文書，而
    診斷證明書係依病歷所轉錄之證明文書，自仍屬本條項之證
    明文書，有證據能力（參照最高法院 97年度臺上字第666號
    判決意旨）。從而，公訴人提出之長庚紀念醫院 97年1月21
    日被害人李文枝之診斷證明書，應有證據能力。
(二)本件引用之被告以外之人於審判外之供述證據資料，因被告
    乙○○及檢察官於法院審理期日時對於證據能力均已表示不
    爭執，且未於言詞辯論終結前聲明異議，依刑事訴訟法第15
    9 條之5第2項規定，視為已有將該等傳聞證據採為證據之同
    意，本院審酌該等證據資料作成之情況，查無違法取證之情
    形，認應係出於其自由意志，具有可信性，並無不適宜作為
    證據之情形，認均具有證據能力。
二、訊據上訴人即被告乙○○供承有於上開時地騎乘上開重型機
    車因超車不慎，與同向被害人李文枝騎乘之機車發生碰撞，
    致被害人李文枝人車倒地受有上述傷害而不治死亡等事實，
    經查：
(一)被告於97年1月20日中午12時許，騎乘車牌號碼LK2－159號
    普通重型機車，沿臺北縣三重市○○○路往重安街（西往東
    ）方向行駛，迨於同日中午 12時25分許，途經中正南路244
    號前時，被告騎乘上開機車自後方超越同向前方由被害人李
    文枝所騎乘之上開機車，未幾，被告之上開機車右後排氣管
    部位即與被害人李文枝騎乘之機車左前車輪發生碰撞，被害
    人李文枝因而人車倒地，受有顏面骨骨折及顱內出血等傷害
    ，經送臺北縣立醫院三重院區再轉送長庚紀念醫院林口分院
    急救後，仍因該交通事故所受之頭部挫傷及顱內出血傷勢嚴
    重，延至同年1月22日凌晨0時51分許不治死亡等情，此為被
    告所是認，並有道路交通事故現場圖、現場草圖、道路交通
    事故調查報告表(一)、(二)、現場及車損照片十九幀及長庚紀念
    醫院林口分院於97年 1月21日經醫師出具之李文枝診斷證明
    書等附卷可稽。而被害人李文枝因本件交通事故，受有顏面
    骨骨折及顱內出血等傷害，經送醫急救仍不治死亡，亦經臺
    灣板橋地方法院檢察署檢察官囑託臺灣雲林地方法院檢察署
    檢察官督同法醫師相驗無訛，此有相驗屍體證明書、檢驗報
    告書、勘驗筆錄及相驗照片九幀等在卷可憑。
(二)被告於上開時地原騎乘機車在被害人李文枝所騎乘之機車後
    方，因超車不慎肇致本件車禍之發生，此為被告所供認在卷
    ，另經原審法院當庭勘驗監視錄影帶結果（2008/1/20-12:
    21:07開始，迄同日12:27:28停止），於攝錄時間中午12時2
    5 分51秒時，畫面出現小客車一輛及被害人李文枝與被告之
    機車依序同向行進，於同時分52秒時，兩機車前後距離持續
    拉近，緊接被害人李文枝之機車前輪與被告之機車後輪影像
    重疊，且李文枝之機車與人形有左傾情形，繼則拖倒在地略
    有滑移，於同時分54秒之畫面則僅能看見李文枝倒地之機車
    ，不見被告機車形影等情（見原審97年12月16日審判筆錄附
    錄之影像播放定格照片），並參諸被告之供述，卷附之道路
    交通事故現場圖、現場草圖、道路交通事故調查報告表(一)、
    (二)、現場及車損照片，被害人李文枝應係騎乘車牌號碼為FR
    S－169號普通重型機車，沿臺北縣三重市○○○路往重安街
    （西往東）方向行駛至中正南路 244號前時，突見被告騎乘
    車牌號碼LK2－159號普通重型機車自其左側超車後貿然偏入
    其與前行之小客車間之間距，因而閃煞不及，致李文枝騎乘
    之機車左前車輪與被告騎乘之機車右後排氣管部位發生碰撞
    而人車倒地，堪以認定。
(三)按汽車（包括機器腳踏車）超車時，應顯示左方向燈並於前
    車左側保持半公尺以上之間隔超過，行至安全距離後，再顯
    示右方向燈駛入原行路線，道路交通安全規則第101條第1項
    第 5款定有明文。被告騎乘機車行經上開地點，自應注意上
    開道路交通安全規則，而依卷附之道路交通事故調查報告表
    及現場照片所示，當時天候晴，日間有自然光線，路面乾燥
    並無缺陷及障礙物、視距良好、號誌運作亦屬正常，並無使
    被告不能注意之情事，詎被告行經上開路段欲超越前方同向
    之被害人李文枝所騎乘之機車時，疏未注意上揭規定於超車
    後保持安全間隔即貿然右偏行駛，致與被害人李文枝所騎乘
    之機車發生碰撞，被害人李文枝因而人車倒地，受有上述傷
    害而死亡，是被告就本件車禍之發生自有過失，此本件交通
    事故經臺灣板橋地方法院檢察署檢察官囑託臺灣省臺北縣區
    車輛行車事故鑑定委員會鑑定結果，認：乙○○駕駛普通重
    型機車，由李文枝機車左側超車後右偏行駛時擦撞李文枝機
    車，為肇事原因、李文枝駕駛普通重型機車，無肇事因素，
    有該委員會 97年6月25日北縣鑑字第970661號鑑定意見書在
    卷可參，再經送臺灣省車輛行車事故覆議鑑定委員會覆議結
    論，亦照臺灣省臺北縣區車輛行車事故鑑定委員會鑑定意見
    。是被告究本件車禍之發生有過失，且被告之過失行為與被
    害人之死亡結果間具有相當因果關係。事證明確，被告犯行
    ，洵堪認定。
三、核被告乙○○所為，係犯刑法第276條第1項之過失致人於死
    罪。而查被告於肇事後，留在現場等候並主動向據報到場處
    理之警員陳述上開肇事經過，此據被告供述在卷，並有道路
    交通事故肇事人自首情形紀錄表乙紙在卷可參，被告於肇事
    後未被有偵查犯罪職權之機關或公務員發覺前，即主動向據
    報到場處理之警員陳述上開肇事經過，符合刑法自首之規定
    ，爰依刑法第62條前段規定減輕其刑。原審以被告上述犯行
    ，事證明確，援引刑法第276條第1項前段、第62條前段，刑
    法施行法第1條之1之規定，並審酌被告前無不良素行、其就
    本件車禍發生之過失程度不輕，造成被害人死亡之無可回復
    結果及犯罪後之態度等一切情狀，量處有期徒刑十月，經核
    認事用法，並無不合，被告上訴意旨以被害人李文枝駕駛行
    經案發地點時，有時快時慢左右搖晃之危險駕駛行為，並自
    後方擦撞其所駕駛機車之右後方，始肇致本件車禍之發生，
    其就本件車禍之發生並無過失，應為無罪之諭知，惟被告嗣
    於本院審理時已坦承就本件車禍之發生有過失，且依上所述
    ，被告之上訴尚難認有理由，應予駁回。而查被告前未曾受
    有期徒刑以上刑之宣告，有本院被告前案紀錄表在卷可稽，
    素行良好，此次因一時虞疏，疏未注意超車時，應顯示左方
    向燈並於前車左側保持半公尺以上之間隔超過，迨行至安全
    距離後，再顯示右方向燈駛入原行路線，因而肇致本件事故
    之發生，惟被告嗣已與被害人家屬達成和解，除被害人家屬
    已獲償之強制責任險金新台幣 150萬元外，同意再賠償新台
    幣 120萬元，有臺北縣三重市調解委員會調解書影本乙份在
    卷可參，被告經此罪刑之宣告，爾後當知所警惕，諒無再犯
    之虞，爰依刑法第 74條第1項之規定，宣告緩刑三年，以啟
    自新。
據上論斷，應依刑事訴訟法第368條、刑法第74條第1項，判決如
主文。
本案經檢察官陳大偉到庭執行職務。
中    華    民    國    98    年    4    月    14    日
                  刑事第十五庭  審判長法  官  吳昭瑩
                                      法  官  李釱任
                                      法  官  張傳栗
以上正本證明與原本無異。
不得上訴。
                                      書記官  李佩真
中    華    民    國    98    年    4     月    14    日
附錄：本案論罪科刑法條全文
刑法第276條
因過失致人於死者，處二年以下有期徒刑、拘役或二千元以下罰
金。
從事業務之人，因業務上之過失犯前項之罪者，處五年以下有期
徒刑或拘役，得併科三千元以下罰金。


司法院資訊處製作；財團法人民間司法改革基金會備份。
